臺灣新北地方法院刑事判決　　　　　110年度審交訴字第142號
公　訴　人　臺灣新北地方檢察署檢察官
被　　　告　林佰業



選任辯護人　楊灶律師
上列被告因公共危險案件，經檢察官提起公訴（110 年度偵字第
4196號），被告於準備程序進行中為有罪之陳述，本院合議庭裁
定由受命法官獨任進行簡式審判程序並判決如下：
    主  文
林佰業駕駛動力交通工具肇事，致人受傷而逃逸，處有期徒刑陸
月，如易科罰金，以新臺幣壹仟元折算壹日。緩刑貳年，並應於
判決確定之日起壹年內，向公庫支付新臺幣壹萬元。
    事實及理由
一、本件犯罪事實及證據，除犯罪事實欄一、第1至2行「駕駛車
    牌號碼000-0000號自用小客車」後補充「，沿新北市永和區
    永和路2段往仁愛路方向行駛於外側車道時」；第5行「車牌
    號碼000-0000普通重型機車」更正為「車牌號碼000-0000號
    普通重型機車」；證據清單及待證事實欄編號1「被告林佰
    業之供述」更正為「被告林佰業於警詢、偵查中之供述」；
    證據部分另補充「被告林佰業於本院準備程序及審理中之自
    白」、「新北市政府警察局舉發違反道路交通管理事件通知
    單1份」外，餘均引用如附件起訴書之記載。
二、論罪科刑：
㈠、按行為後法律有變更者，適用行為時之法律，但行為後之法
    律有利於行為人者，適用最有利於行為人之法律，刑法第2
    條第1項定有明文。查被告林佰業行為後，刑法第185條之4
    業於民國110年5月28日修正公布，並自同年月30日起生效。
    修正前刑法第185條之4規定：「駕駛動力交通工具肇事，致
    人死傷而逃逸者，處1年以上7年以下有期徒刑。」修正後該
    條文則規定：「（第1項）駕駛動力交通工具發生交通事故
    ，致人傷害而逃逸者，處6月以上5年以下有期徒刑；致人於
    死或重傷而逃逸者，處1年以上7年以下有期徒刑。（第2項
    ）犯前項之罪，駕駛人於發生交通事故致人死傷係無過失者
    ，減輕或免除其刑。」，是修正後刑法第185條之4除對於肇
    事乙詞認定其意為發生交通事故外，對於行為人逃逸前所致
    事故之他方受有傷害者，則區分為傷害、重傷害或致人於死
    情形而分別其法定刑，並以行為人對於事故發生之過失責任
    ，定其減輕或免除其刑要件。又其中駕駛動力交通工具發生
    交通事故致人傷害而逃逸之法定刑，由修正前之「處1年以
    上7年以下有期徒刑」，修正為「處6月以上5年以下有期徒
    刑」，經比較新舊法，自以修正後之規定較有利於被告，應
    依刑法第2條第1項但書之規定，適用修正後刑法第185條之4
    第1項前段之規定。
㈡、核被告所為，係犯修正後刑法第185條之4第1 項前段之肇事
    致人傷害逃逸罪。爰審酌被告疏未注意車前狀況，且未隨時
    採取必要之安全措施，貿然前行，而造成交通事故致告訴人
    楊子潔受傷，對行車安全已生危害，且於肇事致告訴人受傷
    後，未對告訴人加以救助，亦未等待警方到場以釐清肇事責
    任，更未將其聯絡方式提供予告訴人，而隨即逕自離去，應
    予非難，其所為對社會秩序已生不良影響，惟念其犯後坦承
    犯行，兼衡其國中畢業之智識程度（見本院審交訴卷附被告
    個人戶籍資料查詢結果1 紙）、家庭經濟狀況勉持（見偵卷
    第5 頁調查筆錄受詢問人欄位）、目前創業尚不穩定、收入
    不一定、需撫養2 名女兒及患有精神疾病之父親、造成告訴
    人受有如犯罪事實欄所載之傷害、已與告訴人達成和解並賠
    償其損害完畢等一切情狀，量處如主文所示之刑，並諭知易
    科罰金之折算標準，以示懲儆。
㈢、緩刑部分：
    末查，被告於104年9月15日雖曾因公共危險案件受有期徒刑
    以上刑之執行完畢，惟五年以內未曾受有期徒刑以上刑之宣
    告，有臺灣高等法院被告前案紀錄表1份附卷可證，其因一
    時失慮，致罹刑典，事後已坦承犯行，經此刑之宣告後，應
    知警惕而無再犯之虞，本院另斟酌被告已與告訴人達成和解
    並賠償其損害完畢，有本院準備程序筆錄、和解書1份在卷
    可佐，是認前揭所宣告之刑，以暫不執行為適當，予以宣告
    緩刑2年，以啟自新，惟為使被告知所戒慎，併依同條第2項
    第4款規定，諭知被告應於判決確定之日起1年內向公庫支付
    新臺幣1萬元，如未依限履行，且情節重大者，檢察官得依
    刑事訴訟法第476條、刑法第75條之1第1項第4款之規定，聲
    請撤銷前開緩刑之宣告，附此敘明。
據上論斷，應依刑事訴訟法第273條之1第1項、第299條第1項前
段、第310條之2、第454條第2項，判決如主文。
本案經檢察官陳雅詩偵查起訴，由檢察官高智美到庭執行公訴。
中    華    民    國   110    年    10    月    29    日
                  刑事第二十三庭  法  官  傅明華
上列正本證明與原本無異。
如不服本判決，應於判決送達後20日內敘明上訴理由，向本院提
出上訴狀(應附繕本)，上訴於臺灣高等法院。其未敘述上訴理由
者，應於上訴期間屆滿後20日內向本院補提理由書「切勿逕送上
級法院」。
                                  書記官  黃毓琪
中    華    民    國   110    年    10    月    29    日
附錄本案論罪科刑法條全文：
修正後中華民國刑法第185條之4
駕駛動力交通工具發生交通事故，致人傷害而逃逸者，處6 月以
上5 年以下有期徒刑；致人於死或重傷而逃逸者，處1 年以上7
年以下有期徒刑。
犯前項之罪，駕駛人於發生交通事故致人死傷係無過失者，減輕
或免除其刑。
--------------------------------------------------------
附件：
臺灣新北地方檢察署檢察官起訴書
                                     110年度偵字第4196號
    被      告  林佰業  男  48歲（民國00年0月00日生）
                        住新北市○○區○○街0巷000號3樓
                        居新北市○○區○○路000巷0號2樓
                        國民身分證統一編號：Z000000000號
上列被告因公共危險案件，已經偵查終結，認應提起公訴，茲將
犯罪事實及證據並所犯法條分敘如下：
        犯罪事實
一、林佰業於民國109年10月21日21時17分許，駕駛車牌號碼000
    -0000號自用小客車，行經新北市○○區○○路0 段000號，
    本應注意車前狀況，隨時採取必要之安全措施，以避免發生
    碰撞之危險，竟疏於注意及此，貿然前行，自後方衝撞前方
    騎乘車牌號碼000-0000普通重型機車之楊子潔，致楊子潔人
    車倒地，受有頭部外傷合併腦震盪、頸部挫傷、右側肩膀挫
    傷及右手擦傷等傷害（過失傷害之部分，未據告訴）。詎林
    佰業明知其駕駛動力交通工具肇事致人受傷，竟未報警處理
    及留置現場採取必要之救護措施，而基於肇事逃逸之犯意，
    棄車逃離現場。
二、案經楊子潔訴由新北市政府警察局永和分局報告偵辦。
        證據並所犯法條
一、證據清單及待證事實：
┌──┬───────────┬────────────┐
│編號│      證據名稱        │        待證事實        │
├──┼───────────┼────────────┤
│1   │被告林佰業之供述      │訊據被告矢口否認上開犯罪│
│    │                      │事實，辯稱：當時不知道有│
│    │                      │發生車禍所以才離開現場云│
│    │                      │云。                    │
├──┼───────────┼────────────┤
│2   │告訴人楊子潔於警詢及偵│被告於上揭時間、地點與告│
│    │查中之指訴。          │訴人發生車禍，致告訴人受│
│    │                      │傷後，逕自逃離現場之事實│
│    │                      │。                      │
├──┼───────────┼────────────┤
│3   │證人廖怡婷之證述      │佐以證明被告於上揭時間、│
│    │                      │地點與告訴人發生車禍，致│
│    │                      │告訴人受傷後，逕自逃離現│
│    │                      │場之事實。              │
├──┼───────────┼────────────┤
│4   │道路交通事故現場圖、道│佐以證明全部犯罪事實。  │
│    │路交通事故調查紀錄表、│                        │
│    │道路交通事故調查報告表│                        │
│    │㈠㈡、現場照片等      │                        │
├──┼───────────┼────────────┤
│5   │行車紀錄器光碟檔案、現│被告駕車衝撞告訴人所騎乘│
│    │場道路監視器畫面檔案光│之機車，車輛稍作停頓後，│
│    │碟等                  │隨即繞過告訴人逕自駛離現│
│    │                      │場，顯見被告辯稱對車禍不│
│    │                      │知情云云，應屬卸責之詞。│
├──┼───────────┼────────────┤
│6   │天主教永和耕莘醫院出具│告訴人受有頭部外傷合併腦│
│    │之診斷證明            │震盪、頸部挫傷、右側肩膀│
│    │                      │挫傷及右手擦傷等傷害之事│
│    │                      │實。                    │
└──┴───────────┴────────────┘
二、按行為後法律有變更者，適用行為時之法律，但行為後之法
    律有利於行為人者，適用最有利於行為人之法律，刑法第 2
    條第1項定有明文。被告行為後，刑法第185條之4業於110年
    5月28日經總統公布修正施行，並自同年5月30日起生效。修
    正前之刑法第185條之4原規定：「駕駛動力交通工具肇事，
    致人死傷而逃逸者，處1年以上7年以下有期徒刑。」修正後
    之條文規定為：「駕駛動力交通工具發生交通事故，致人傷
    害而逃逸者，處六月以上五年以下有期徒刑；致人於死或重
    傷而逃逸者，處一年以上七年以下有期徒刑（第1 項）。因
    過失致人於死者，處五年以下有期徒刑、拘役或五十萬元以
    下罰金。（第2 項）」經比較修正前後之法律，新法之法定
    刑較輕，本案經新舊法比較之結果，應以被告行為後之法律
    即修正後之刑法第185條之4對被告較為有利。核被告所為，
    係犯修正後之刑法第185條之4第1 項前段之駕駛動力交通工
    具發生交通事故致人傷害罪嫌罪嫌。
三、依刑事訴訟法第251條第1項提起公訴。
    此  致
臺灣新北地方法院
中    華    民    國   110    年    9     月    6     日
                            檢察官  陳雅詩